【裁判字號】    99,交聲,490
【裁判日期】    991206
【裁判案由】    違反道路交通管理處罰條例聲明異議
【裁判全文】
臺灣臺東地方法院交通事件裁定        99年度交聲字第490號
原處分機關  交通部公路總局高雄區監理所臺東監理站
異  議  人
即受處分人  朱恪濬
上列受處分人因違反道路交通管理處罰條例案件，對於交通部公
路總局高雄區監理所臺東監理站民國99年10月20日所為之裁決處
分（東監違裁字第裁81-T00000000號裁決書）聲明異議，本院裁
定如下：
    主  文
異議駁回。
    理  由
一、原處分意旨略以：異議人即受處分人朱恪濬（下稱異議人）
    於民國99年10月20日凌晨2時46分許，駕駛車牌號碼3129－
    JN號自小客車，行經臺9線臺東縣警察局大武分局森永派出
    所前，因有「拒絕接受酒精濃度測試之檢定」之違規行為，
    遭臺東縣警察局大武分局森永派出所警員製單舉發，嗣經移
    送機關即交通部公路總局高雄區監理所臺東監理站以其違規
    事證明確，依道路交通管理處罰條例第35條第4項及第67條
    （原處分漏載）之規定，裁處異議人罰鍰新臺幣（下同）6
    萬元，並吊銷駕駛執照，3年內不得考領駕駛執照等處分。
二、聲明異議意旨略以：當日路檢完全配合出示行車執照與駕照
    ，員警僅憑個人嗅覺主觀斷定異議人飲酒並過量，異議人配
    合酒測，皆無法感應，爰聲明異議云云。
三、按汽車駕駛人拒絕接受第1項酒精濃度測試之檢定者，處6萬
    元罰鍰，並當場移置保管該汽車及吊銷該駕駛執照；道路交
    通管理處罰條例管理處罰條例第35條第4項前段定有明文。
    次按汽車駕駛人曾依道路交通管理處罰條例第35條第4項前
    段之規定吊銷駕駛執照者，3年內不得考領駕駛執照，道路
    交通管理處罰條例第第67條第2項前段定有明文。
四、經查：
(一)異議人於99年10月20日凌晨2時46分許，駕駛車牌號碼3129-
    JN號自用小客車，行經臺東縣警察局大武分局森永派出所前
    之事實，業據異議人自承在卷，並有臺東縣警察局東警交字
    第T00000000號舉發違反道路交通管理事件通知單影本1紙附
    卷可稽，此部分事實洵堪認定。按違反道路交通管理事件統
    一裁罰基準及處理細則第11條第1項第1款規定：「行為人有
    本條例（指道路交通管理處罰條例）之情形，經當場舉發者
    ，應填記駕駛人或行為人姓名、性別、出生年月日、地址、
    身分證統一編號及車主姓名、地址、車牌號碼、車輛種類。
    被查獲之駕駛人或行為人為受處分人時，應於填記通知單後
    將通知聯交付該駕駛人或行為人簽名或蓋章收受之；拒絕簽
    章者，仍應將通知聯交付該駕駛人或行為人收受，並記明其
    事由及交付之時間；拒絕收受者，應告知其應到案時間及處
    所，並記明事由與告知事項，視為已收受。」。查本件異議
    人經臺東縣警察局大武分局森永派出所員警即證人高兆龍當
    場攔停舉發本件違規事實後，拒絕簽收舉發通知單等情，業
    經證人高兆龍於本院調查時證述明確，並有前述舉發通知單
    影本1紙在卷足憑，查證人高兆龍於異議人拒絕簽收舉發通
    知單後，即於舉發通知單之收受通知聯者簽章欄上載明「拒
    簽收（因不服違規事實）」，又於舉發通知單之同欄明載「
    已告知應到案時間及處所」等情，依前揭違反道路交通管理
    事件統一裁罰基準及處理細則第11條第1項第1款後段規定，
    應視為異議人已收受，而無庸再另行寄發舉發通知單，合先
    敘明。
(二)證人高兆龍到庭結證稱：伊是於99年10月20日凌晨2時許，
    於臺東縣警察局大武分局森永派出所前執行勤務時，將異議
    人車子攔下後，發現異議人之車上散發酒味，因此要求異議
    人下車實施酒測，下車後請異議人到派出所實施酒測，先請
    異議人漱口並休息10分鐘後才開始酒測，嗣異議人實施酒測
    時之吹氣量都不夠，異議人的嘴巴有含住酒測的機器，但伊
    當時看到異議人嘴巴並沒有大力吹而僅是輕微吹氣，所以異
    議人的臉頰都沒有鼓起來，異議人吹氣大約10餘次，但吹氣
    量始終不夠等語。查證人高兆龍與異議人素昧平生，並無嫌
    隙，係依法執行勤務之公務員，當無設詞誣陷致己身負偽證
    重罪之必要，且證人所證本件查獲經過事實，具體明確，佐
    以證人證述已執行取締交通酒測勤務已10多年，堪認證人應
    無誤判違規事實之虞，其證詞應可採信，本院既查無證據足
    資證明員警有捏造事實違法取締之情事，則執勤警員本其維
    護交通秩序、安全職責所為之舉發，自應受到合法、正確之
    推定，其證言並無瑕疵而堪採信。
(三)異議人雖以前開情詞置辯，惟衡諸一般經驗法則，接受酒精
    呼氣濃度測試時，當受測人之嘴巴含著前開測試儀器之吹嘴
    時，必定會用力吹氣；而在用力吹氣之前，受測人之臉頰兩
    側勢將會先鼓起，再由受測人將吸足之空氣一股腦兒往吹嘴
    吹出去。然而，異議人於前開時、地接受測試時，前後總共
    接受了10餘次之測試，觀諸異議人每次接受測試，當其嘴巴
    含著測試儀器之吹嘴時，其兩邊臉頰均未鼓起，除已據證人
    於本院調查時證稱明確外，復據本院勘驗執行攔檢勤務警員
    所錄製之蒐證光碟查明屬實，顯見異議人每次接受測試時，
    並未吸足空氣用力吹氣，僅係嘴巴用力地包覆著該吹嘴，再
    以口腔內些許之空氣往吹嘴吹氣，故意以此方式，造成氣體
    流量不足，而致測試失敗。異議人雖有配合實施測試之名，
    然實際上卻以消極態度虛應以對，拒絕執行勤務警員之酒測
    ，致前開測試無法正常實施，均流於測試失敗，至為明確。
    異議人前開所辯，尚屬事後卸責之詞，不足採信。
(四)末按駕駛人有接受酒精濃度測定之義務，拒絕接受測試之檢
    定者，處6萬元罰鍰，並當場移置保管該汽車及吊銷該駕駛
    執照，此為道路交通管理處罰條例第35條第4項前段所明定
    ，是本件員警對異議人，依道路交通管理處罰條例第35條第
    4項之規定，要求為酒精濃度之測定，並於異議人拒絕酒精
    濃度測試後，因慮及異議人仍在酒測值超過規定標準之情狀
    下，為免異議人可能繼續駕駛車輛造成異議人己身及大眾用
    路人之交通往來安全，依同條例第35條第4項之規定，當場
    移置保管異議人所有之前開車輛，於法尚無不合，附此敘明
    。
五、綜上所述，原處分機關審酌異議人之違規事實情節，依道路
    交通管理處罰條例第35條第4項前段及第67條第2項前段（原
    處分漏載第67條第2項前段）規定，對異議人違規行為裁處6
    萬元之罰鍰，並吊銷駕駛執照，3年內不得考領駕駛執照，
    核無不當。本件異議為無理由，應予駁回。
據上論斷，應依道路交通案件處理辦法第19條，裁定如主文。
中    華    民    國    99    年    12    月    6     日
                  交通法庭    法  官  郭世顏
以上正本證明與原本無異。
如不服本裁定，應於裁定送達後5日內向本院提出抗告狀（須附
繕本）。
「切勿逕送上級法院」。
                              書記官  姚佳華
中    華    民    國    99    年    12    月    7     日

司法院資訊處製作；財團法人民間司法改革基金會備份。
